【裁判字號】    92,上訴,518
【裁判日期】    920731
【裁判案由】    違反槍砲彈藥刀械管制條例
【裁判全文】
臺灣高等法院臺南分院刑事判決      九十二年度上訴字第五一八號  Ａ
      上  訴  人
      即  被  告  己  ○  ○
      選任辯護人  林  瑞  成
      上  訴  人
      即  被  告  甲  ○  ○
      選任辯護人  黃  溫  信  律師
      上  訴  人
      即  被  告  丁  ○  ○
      指定辯護人  本院公設辯護人  乙  ○  ○
右上訴人因違反槍砲彈藥刀械管制條例案件，不服臺灣臺南地方法院九十年度訴字第
一四三五號中華民國九十二年三月四日第一審判決（起訴案號：臺灣臺南地方法院檢
察署八十九年度偵字第一二二四一號），提起上訴，本院判決如左：
      主      文
上訴駁回。
      事      實
一、己○○於民國（下同）八十八年十月間（起訴書載為八十九年一月初）某日，在
    台南縣關廟鄉北勢村廿七之廿一號李奇才（於八十九年一月十九日死亡）住處車
    庫內，由李奇才交付其所有具有殺傷力之克拉克制式手槍一枝（槍枝管制編號0
    000000000號，含彈匣一個）、子彈八發，及同具殺傷力之烏茲衝鋒槍
    一枝（槍枝管制編號0000000000號，含彈匣二個）及子彈四十五發，
    竟未經許可而為李奇才寄藏上述槍、彈，並妥為包裝且將之藏置其位於台南縣仁
    德鄉○○街三○七巷三三號附近之草叢內而持有之。嗣己○○因需錢孔急，欲將
    其所持有之上述槍彈持以質借款項週轉，乃請其友甲○○代覓資力殷實之人，甲○○與丁○○乃基於與己○○共同持有烏茲衝鋒槍（含彈匣）及子彈而為己○○
    質押借款之犯意聯絡，於八十九年（起訴書誤載為九十年）十月廿八日下午一時
    三十分許，利用甲○○之父親生前友人丙○○南下之便，由甲○○與丁○○駕駛
    車號ＥＺ－八六０八號之自小客車，搭載丙○○同赴己○○之女友戊○○所經營
    位於台南縣歸仁鄉○○○路四十七號之「鶯鶯檳榔攤」商談以槍彈借款之事，到
    達後即由己○○開啟該檳榔攤隔壁之夏戀泡沫紅茶店（由己○○所經營）之鐵門
    ，讓甲○○及丙○○先進入，隨即由己○○在該檳榔攤內將裝有前述烏茲衝鋒槍
    、彈匣及子彈之黑色手提袋，交予丁○○囑其將之提交甲○○俾供持向丙○○質
    押借款，己○○於丁○○進入該泡沫紅茶店後，迅即放下鐵門，嗣丙○○因故不
    同意出借款項，即由甲○○以行動電話聯絡己○○開啟鐵門，並由丁○○將上開
    黑色手提袋返還己○○，旋由甲○○與丁○○駕車搭載丙○○赴台南機場搭機後
    折返鶯鶯檳榔攤，己○○旋於檳榔攤店中取出另一黑色紙袋，置放在檳榔攤門口
    其姊所有之ＷＡＣ─六四七號山葉機車座墊下，旋為埋伏守候之台北市政府警察
    局刑警大隊員警上前盤查並逕行搜索，而於上開己○○所騎機車內，搜扣而得制
    式克拉克手槍一枝（含彈匣一個）、子彈八發；及在上開檳榔攤內之置物間內扣
    得裝置於黑色手提袋內之烏茲衝鋒槍一支（含彈匣二個）及子彈四十五發。另於
    屋內辦公桌旁之地上扣得未具殺傷力之ＳＰ１００型空氣長槍一支，該型空氣槍
    所用之壓縮瓦斯鋼瓶二十五支、鋼珠六十五顆（起訴書載為三百顆）及備用槍機
    一個。
二、案經台北市政府警察局移送臺灣臺南地方法院檢察署檢察官偵查起訴。
      理      由
一、上訴人即被告己○○於本院調查時固坦承於右揭時地為李奇才寄藏上開扣案之克
    拉克制式手槍一枝（槍枝管制編號0000000000號，含彈匣一個，下同
    ）、烏茲衝鋒槍一枝（槍枝管制編號0000000000號，含彈匣二個，下
    同）及子彈共五十三發之事實，但矢口否認與被告甲○○、丁○○共同執持該等
    槍彈向他人質押借款之行為，辯稱：八十九年十月廿八日為警查獲當日伊攜該等
    槍彈前往鶯鶯檳榔攤乃因日前遭他人放話尋釁，故而持以自保，並非欲持以借款
    云云。被告甲○○於本院調查審理及丁○○於調查時亦均矢口否認上開犯行，並
    辯稱：伊等並不知道被告己○○持以交付之黑色手提袋內裝有槍彈，八十九年十
    月廿八日當日伊等僅單純借用鶯鶯檳榔攤旁之夏戀泡沫紅茶店供其等友人丙○○
    暫歇以待搭機，並無所謂以槍彈向黃某借款之事云云。
二、惟查：
  (一)本件經司法警察查獲之過程，據證人即實施搜索之台北市政府警察局刑警大隊重
    案組員警何明賢、顏世炤於原審偵審中證稱如該局檢送之臨檢紀錄表所載情形（
    見偵卷第一一一、一一二頁，原審九十一年二月廿六日訊問筆錄），該臨檢紀錄
    表則記載：「八十九年十月廿八日，（該組員警）在台南縣仁德鄉○○○路四七
    號會同台南縣警察局文賢派出所前往實地埋伏，發現車號ＥＺ─八六０八號ＢＭ
    Ｗ黑色自小客車於本日十三時三十分抵達，共三人下車至鶯鶯檳榔攤內，取出鎖
    匙開啟隔壁夏戀泡沫紅茶店之店門進入，立又將店門關閉，約十五分鐘後又一部
    車號ＭＥ─０五八八號ＢＭＷ自小客駛抵，又至檳榔店內取鎖匙開啟夏戀泡沫紅
    茶店鐵捲門進入，旋又將鐵門關閉，並由一人在外把風，形跡甚可疑，三十分鐘
    後由把風者開啟鐵捲門，夏戀店內所有人均走出，乘坐車號ＥＺ─八六０八號Ｂ
    ＭＷ黑色自小客車三人立即駕車離開，約二十分鐘後該車又駛回僅剩二人返回，
    埋伏人員發現一男子自檳榔店中取出一黑色紙袋，置放在檳榔店門口之ＷＡＣ─
    六四七號山葉白色輕機車座墊下，埋守人員見機不可失立即上前盤詰臨檢，當場
    查獲克拉克九０制式手槍一把、彈匣一個、子彈八顆，復認情況急迫，檳榔店五
    男一女均神色慌張，埋守人員即進入該店中盤查，於店內辦公桌下方發現ＳＰ一
    ００改造步槍一把，旋即刻逕行搜索有犯罪事實之檳榔店中，又在該屋中後方發
    現制式烏茲衝鋒槍一把、彈匣二個、子彈四五顆置放於黑色手提袋中，鶯鶯檳榔
    店中共五男一女分別為甲○○、丁○○（駕ＥＺ─八六０八號ＢＭＷ車二人）、
    李家祥、呂宜達（駕ＭＥ─０五八八號車二人）、己○○（在外把風ＷＡＣ─六
    四七輕機騎乘者）、戊○○（檳榔店負責人），均帶回查明偵辦」。而證人何明
    賢、顏世炤前揭證述及臨檢紀錄表之記載，核與被告己○○、甲○○、丁○○，
    及搜索時在場之證人李家祥、戊○○、呂宜達（均係己○○之友人及女友）於警
    訊時之供述大致相符。故扣案之手槍、衝鋒槍、彈匣及子彈，均係被告己○○實
    際執持中為警當場查扣，及在被告己○○之女友戊○○所開設經營之鶯鶯檳榔攤
    內為警搜扣而得，堪認上述槍彈均係在被告己○○持有中為警查獲無疑。
  (二)李奇才曾於八十九年一月十九日上午五時三十分，在其住處舉槍自殺之事實，亦
    經卷附台南縣警察局歸仁分局八十九年二月十八日歸警刑字第一六六一號刑事案
    件報告書記載甚明（附於偵卷第六二頁）。而李奇才生前於八十八年十月間，將
    扣案之克拉克制式手槍一枝、彈匣一個、烏茲衝鋒槍一枝、彈匣二個及子彈五十
    三發持交被告己○○代為藏置之事實，屢據被告己○○供承不諱，核與被告甲○○供稱扣案之槍彈均係被告己○○所有相符（見被告甲○○第一次警訊筆錄），
    參以上述槍彈係在被告己○○持有中為警查獲乙節，被告己○○前揭自白足認與
    事實相符，而堪採為認定被告己○○犯罪之依據，是被告己○○受寄代藏該等槍
    、彈之事證已明。
  (三)被告己○○、甲○○、丁○○三人均供稱其等自遭逮捕時起即遭隔離接受偵訊，
    其等之警訊筆錄均屬真實，未遭刑求取供（見原審九十一年三月十五日訊問筆錄
    ），經於原審調查中實際勘驗被告甲○○之警訊錄影帶，可知該次警訊係全程同
    步錄影，且被告甲○○於偵訊過程中神情自然，並向負責偵訊之警察索討香菸，
    偵訊之員警復一再與被告甲○○確認供述之真意（見原審九十一年五月十五日訊
    問筆錄），是被告三人於警訊中之偵訊結果，顯均係出於自由意志而為之任意性
    陳述，自堪採為認定事實之基礎。
  (四)被告丁○○於警訊及原審偵審中供稱：內裝克拉克槍彈及烏茲槍彈之黑色手提袋
    ，係被告己○○於其與甲○○暨丙○○到達夏戀泡沫紅茶店，且甲○○與丙○○
    進入店內後，由被告己○○交其攜入店內交付被告甲○○，且當時『提起來覺得
    重重的』，並於其與甲○○、丙○○離去時，由其因被告甲○○之交待而再度提
    交己○○。（見丁○○第一次警訊筆錄，偵卷第九四頁、一八八頁背面），核與
    警察查獲過程中在場之證人呂宜達於警訊中所陳「丁○○是從店外將黑色手提袋
    帶進店內」乙節相符（見呂宜達警訊筆錄），並與被告己○○於警訊中供稱「（
    甲○○何時將該包裹烏茲槍之黑色手提袋交還給你？）甲○○等三人自夏戀泡沫
    紅茶店出來時，由丁○○將黑色手提袋交還給我」等語吻合（見被告己○○第一
    次警訊筆錄），參照前述司法警察埋伏及查獲之過程，八十九年十月廿八日下午
    ，上述裝置於黑色手提袋內之烏茲衝鋒槍一支、（該衝鋒槍附屬之彈匣二個、子
    彈四十五發）之交付過程為：於被告甲○○與丁○○偕同丙○○抵達鶯鶯檳榔攤
    後，甲○○及丙○○先進入隔壁之夏戀泡沫紅茶店內，隨即由己○○在該檳榔攤
    內將上述黑色手提袋交予丁○○攜入店內，並於被告甲○○、丁○○及丙○○等
    三人離去前，由被告丁○○返還交付被告己○○等情，已堪確認。
  (五)被告己○○於偵查中供稱「案發時，我將槍枝交給丁○○，轉給甲○○，準備
    託他存放，因丁○○要載他朋友去機場，回來再說．．．不是販賣，是準備託甲○○存放」（見偵卷卅六頁背面、卅七頁），核與被告丁○○於偵查中所陳「己○○將東西交給我，要我將東西交給甲○○保管」乙節相符（偵卷第卅八頁），
    依該二人陳述，被告己○○託交內裝槍彈之黑色手提袋予被告丁○○之時，被告
    丁○○對該手提袋係裝置槍彈，應已知悉。被告甲○○於警訊中供稱「事實上
    是己○○因為最近沒錢要繳票款，而見到我朋友林董（按即丙○○）行情很好，
    所以才會我們到達（夏戀泡沫紅茶店）後，將該裝有烏茲衝鋒槍及克拉克制式九
    ０手槍之黑色袋子交給丁○○，要我幫忙拿這二枝槍械向我朋友林董調錢週轉並
    將該槍械押在對方那邊」等語（見被告甲○○第一次警訊筆錄）。被告甲○○
    於警訊中之供述，其先後提及「他（己○○之黑色手提袋）裡面的槍我沒有看到
    ．．．我朋友（丙○○）在那邊坐，「英俊」跑到旁邊跟我講，說他那邊有東西
    ，叫我拿去問我朋友，意思是說不要說買借錢也好．．．是要借錢．．而且我是
    跟我朋友說，我的朋友說裡面是槍，要跟你借錢要繳錢，但我還沒有說完的時候
    ，他就說不要．．．是「阿俊」（己○○）拿給丁○○，丁○○也不知道是什麼
    東西，他（按應係丁○○）進來也問我。（問：裡面你們就有聽到，就知道嘛？
    ）他有說是槍，但是我們沒有打開來看．．．建珍把東西拿進來，我就說鐵門趕
    快關下來，現在是什麼情形．．．我真的是無辜的，而且己○○臨時說要拿槍借
    錢的」等語（見原審九十一年七月九日訊問筆錄），核其陳述，顯見被告甲○○
    、丁○○於夏戀泡沫紅茶店內即知被告己○○請託丁○○攜入之黑色手提袋內係
    裝置槍械，否則又如何憑以向丙○○借款﹖被告甲○○亦無立時要求被告丁○○
    關上鐵門之必要。參以被告甲○○於偵查中供稱：其與丁○○、丙○○離去夏
    戀泡沫紅茶店欲送丙○○前往機場途中，丁○○說己○○要拿那包東西（即黑色
    手提袋）要跟我借新台幣（下同）十萬元，復供陳：「後來丁○○拿一袋東西說
    鄭（英俊）拜託我的」等語（偵卷第卅九、九六頁）；被告甲○○於原審調查中
    又陳稱：伊與被告丁○○在送丙○○前往機場後之回程中，討論及被告己○○要
    用那包東西（即黑色手提袋）跟伊借十萬元；並供稱關於十萬元乙節乃伊與被告
    丁○○於機場返程中之猜測等語，上開陳述復為被告丁○○所是認（見原審九十
    一年一月廿九日及三月十五日訊問筆錄）。衡諸常情，如被告甲○○與丁○○不
    知黑色手提袋內為何許物品，如何得以評估並決定袋內之物品是否足供擔保而出
    借十萬元予被告己○○，或得據而猜測被告己○○是否以袋內物品借款，益證被
    告甲○○、丁○○二人明確知悉黑色手提袋內所裝置者，為非經許可不得持有之
    槍彈。辯護意旨又稱被告甲○○乃經警逮捕後始知黑色手提袋內為槍械，並「時
    空錯置」而誤為自始知悉被告己○○所交付者為槍械乙節，核與一般文字語言之
    使用常情不符，復與通常生活經驗違背，並無足取。綜上，被告甲○○、丁○○
    辯稱伊等並不知袋內裝有槍彈云云，被告己○○附合其等陳述供稱甲○○、丁○○不知袋內所裝者為槍彈等情，均與經驗法則不相符合，純屬卸責與迴護之詞，
    皆難採信。
  (六)證人即被告己○○之同居女友戊○○於偵查中證稱司法警察查獲扣案之槍彈前，
    未曾聽聞有人要找己○○之麻煩等語（見偵卷第九三頁背面），故被告己○○前
    辯稱因他人放話尋釁，故而持槍彈前往鶯鶯檳榔攤自保云云，亦屬避重就輕之詞
    ，同難憑信。參諸前述被告己○○於甲○○及丙○○先進入夏戀泡沫紅茶店內，
    旋將內裝槍彈之黑色手提袋交付被告丁○○攜入店內，隨即關下鐵門，並由被告
    丁○○於載送丙○○離去前返還交付被告己○○之過程，顯示該等黑色手提袋內
    置之槍彈係被告己○○託丁○○持入以供丙○○審視估價，應認被告甲○○於警
    訊中所述「被告己○○欲託其等以袋內槍彈向丙○○質借款項」之供述較符合常
    理，而可採信，綜上各節，被告甲○○、丁○○知悉並與被告己○○共同持有烏
    茲衝鋒槍、子彈持向丙○○質押借款但未如願之事實，亦堪認定。
  (七)證人丙○○雖於原審偵審中雖證述其即為司法警察查獲上述扣案槍彈之前，偕同
    被告甲○○、丁○○一同進入夏戀泡沫紅茶店內之男子，惟並未與被告甲○○等
    人談及槍械之事（見偵卷第二一０頁、原審九十一年一月廿九日訊問筆錄），核
    與前述已經證明之事實不符，諒係該證人惟恐涉入持有槍彈之刑事訴追而為避就
    之詞，尚難採為對被告等有利之認定，併予敘明。
  (八)被告甲○○、丁○○既均知被告己○○所交付之黑色手提袋內所放置者為槍彈，
    並由被告丁○○受領後攜入夏戀泡沫紅茶店內，又與被告甲○○共同徵詢案外人
    丙○○有無質押借款之可能，其二人顯然係基於支配該只黑色手提袋內槍械之意
    思，而執持手提袋內槍械，辯護意旨認為被告丁○○並無支配袋內槍械之意思，
    係以被告丁○○不知黑色手提袋內物品係槍械為前提所為事實上之推論，顯係卸
    責飾詞，並無足取。
  (九)上述扣案手槍、衝鋒槍及子彈，經送內政部警政署刑事警察局鑑定結果，認為：
    九０手槍一枝（槍枝管制編號0000000000號），係奧地利ＧＬＯＣ
      Ｋ廠製１７型制式口徑九ｍｍ半自動手槍，槍號為”ＡＴＦ２０４”，槍管內
      具陸條右旋來復線，機械性能良好，認具殺傷力。
    烏茲衝鋒槍一枝（槍枝管制編號0000000000號），認係美國ＣＯＢ
      ＲＡＹ廠製Ｍ１１型制式九ｍｍ衝鋒槍，槍上未發現槍號，槍管內具陸條右旋
      來復線，機械性能良好，認具殺傷力。
    子彈五十三顆，認均係制式口徑九ｍｍ手槍子彈，認均具殺傷力，有該局八十
      九年十一月十日刑鑑字第一六九０五五號鑑驗通知書一紙在卷可按（附偵卷第
      八八頁）。被告等人先後受寄代藏及共同持有之槍彈既均屬具有殺傷力之槍械
      及子彈，其等前揭寄藏及共同持有槍彈之犯行均堪認定，應予依法論科。
三、查被告己○○受寄代藏李奇才生前交付之克拉克制式手槍一支、烏茲衝鋒槍一支
    、彈匣三個、子彈五十三發，核其所為，係犯槍砲彈藥刀械管制條例第七條第四
    項之未經許可寄藏衝鋒槍罪，及同條例第十二條第四項之未經許可寄藏子彈罪。
    被告甲○○、丁○○與被告己○○共同持有扣案之烏茲衝鋒槍及其所附屬之彈匣
    二個與子彈四十五發，其等所為，均係犯槍砲彈藥刀械管制條例第七條第四項之
    未經許可持有衝鋒槍罪，及同條例第十二條第四項之未經許可持有子彈罪。公訴
    人認被告甲○○、丁○○係犯槍砲彈藥刀械管制條例第七條第五項、第一項之販
    賣衝鋒槍未遂罪及同條例第十二條第五項第一項之販賣子彈未遂罪，尚有未洽，
    起訴法條應予變更。被告己○○於寄藏後繼續持有之行為，因寄藏本含有持有之
    性質，且其間並無中斷之情形存在，應認已為寄藏行為所吸收，不另論罪（最高
    法院七十四年台上字第三四００號判例參照）。被告己○○以一行為同時受寄代
    藏手槍一枝、烏茲衝鋒槍一枝及子彈共五十三發；被告甲○○、丁○○以一行為
    同時持有烏茲衝鋒槍一枝及子彈四十五發，均係一行為觸犯數罪名之想像競合犯
    ，被告己○○自應擇其中情節較重之未經許可寄藏衝鋒槍罪處斷；被告甲○○、
    丁○○應從一重依未經許可持有衝鋒槍罪處斷。被告甲○○、丁○○與被告己○○共同持有上開黑色手提袋內之衝鋒槍及子彈之部分，其等三人間有犯意之聯絡
    ，行為之分擔，均為共同正犯。
四、原審以被告等罪證明確，適用槍砲彈藥刀械管制條例第七條第四項、第十二條第
    四項，刑法第十一條前段，第二十八條、第五十五條、第四十二條第三項、第三
    十八條第一項第一款，現行法規所定貨幣單位折算新台幣條例第二條（原判決漏
    未引用），並審酌被告己○○前無犯罪前科；被告甲○○前有盜匪前科，本件犯
    罪時仍於假釋中；被告丁○○前有殺人未遂前科且甫經緩刑期滿，有臺灣高等法
    院被告全國前案紀錄表在卷可查，且其等均年輕力富，不思向善，其等寄藏或執
    持前述火力強大之槍械對社會安全危害非輕，暨被告等人各別寄藏或持有之原因
    、時間長短，及參酌被告己○○雖坦承大部分寄藏犯行但屬本件犯罪之起意發動
    者；被告甲○○、丁○○則為被動應允參與共犯之人，且被告甲○○警訊中供出
    實情，被告丁○○雖始終否認犯罪行為，暨其等各別之犯罪後態度等一切情狀，
    分別量處己○○未經許可，寄藏衝鋒槍，處有期徒刑伍年捌月，併科罰金新台幣
    佰萬元，甲○○及丁○○共同未經許可，持有衝鋒槍部分，甲○○處有期徒刑
    伍年肆月，併科罰金新台幣貳佰萬元；丁○○處有期徒刑伍年貳月，併科罰金新
    台幣壹佰萬元，並就罰金刑部分各諭知易服勞役之折算標準。扣案克拉克制式手
    槍一支（槍枝管制編號0000000000號，含彈匣一個）、烏茲衝鋒槍一
    支（槍枝管制編號0000000000號，含彈匣二個）、及子彈五十三發，
    俱為違禁物，應依刑法第三十八條第一項第一款宣告沒收之。至於被告甲○○、
    丁○○因只共同持有黑色手提袋查扣之烏茲衝鋒槍一支（槍枝管制編號0000
    000000號，含彈匣二個）及子彈四十五發，故僅於其等主文項下宣告沒收
    該部分。經核原審認事用法俱無不合，量刑亦稱妥適，被告己○○上訴雖不否認
    犯罪，但請求減輕其刑，被告甲○○及丁○○等二人上訴均否認犯罪，指摘原判
    決不當，並無可取，為無理由，均應予駁回。
五、被告己○○、丁○○經合法傳喚，無正當理由不到庭，不待其陳述逕行判決。
據上論結，應依刑事訴訟法第三百六十八條、第三百七十一條，判決如主文。
本案經檢察官林炎昇到庭執行職務。
中    華    民    國      九十二      年      七      月      三十一    日
                                  臺灣高等法院臺南分院刑事第二庭
                                      審判長法官  黃    崑    宗
                                            法官  莊    俊    華
                                            法官  林    勝    木
右正本證明與原本無異。
如不服本判決，應於判決送達後十日內向本院提出上訴狀，其未敘述理由者並應於提
出上訴狀後十日內向本院補提理由書（應附繕本)。
                                      法院書記官  吳    秋    賢
中    華    民    國      九十二      年      八      月        一      日
附錄：本判決論罪科刑法條：
槍砲彈藥刀械管制條例第七條第四項
未經許可，持有、寄藏或意圖販賣而陳列第一項所列槍砲、彈藥者，處五年以上有期
徒刑，併科新台幣一千萬元以下罰金。
槍砲彈藥刀械管制條例第十二條第四項
未經許可，持有、寄藏或意圖販賣而陳列子彈者，處五年以下有期徒刑，併科新台幣
三百萬元以下罰金。


司法院資訊處製作；財團法人民間司法改革基金會備份。
